# 名义投资是否合并财务报表

提问人：奔跑城里 时间：2013-12-20 17:06:19
甲公司由自然人最终控制， 2010 年度、 2011 年度甲公司替母公司出资成立 3 家子公司持有100%股权、成立 3 家联营企业（工商登记全部在甲公司名下），出资后甲公司实际对出资的所有企业不具有控制权，根本不参与被投资单位的生产经营及财务管理，被投资单位也不向甲公司提供财务报表。另外，甲公司与被投资单位之间存在资金拆借往来（主要是甲公司给其他几家公司借款）。 本次审计甲公司目的是发行私募债。 问题： 1 、甲公司不合并 3 家名义子公司，需要补充哪些审计证据？ 2 、不对联营企业实施权益法核算，需要补充哪些审计证据？ 3 、长期股权投资，如何实施审计？ 4 、是否可以将代替母公司支付的投资款调账到“往来核算”？
请陈大师及其他同仁给予指点，谢谢！

回答人：chenyiwei
这个问题首先是一个法律问题，即甲公司与其母公司之间就这些公司股权所形成的法律关系是否为法律上认可的代持关系，还是应当认定甲公司实际上就是这些被投资企业的股东。应注意取得甲公司当初与母公司之间的代出资和代持股协议书，关注其是否符合最高人民法院发布的“公司法司法解释（三）”的相关规定，与这些股权相关的决策参与权、收益权等是否实质上归属母公司。如果有证据表明甲公司确实是受母公司委托代持这些公司的股权，且法律上也可以认可该代持关系的，则甲公司可以不合并这三家子公司的报表，以及不对其他被投资企业采用权益法核算，同时报表中不体现对这些企业的股权投资，而仅仅体现为与母公司之间的往来款项余额。
此问题影响较大且可能较为复杂，建议就此问题取得律师出具的明确法律意见书。